【裁判字號】    94,訴,1021
【裁判日期】    970331
【裁判案由】    侵權行為損害賠償
【裁判全文】
臺灣臺南地方法院民事判決              94年度訴字第1021號
原      告  戊○○○
            丙○○
共      同
訴訟代理人  蔡敬文律師
被      告  乙○○
訴訟代理人  吳永茂律師
複 代理 人  羅玲郁律師
            龍毓梅律師
被      告  富邦綜合證券股份有限公司
法定代理人  丁○○
訴訟代理人  林文鵬律師
複 代理 人  許嘉容律師
            許永昌律師
訴訟代理人  梁懷信律師
上列上列當事人間請求侵權行為損害賠償事件，經本院於民國97
年3月19日言詞辯論終結，判決如下：
    主      文
原告之訴及假執行之聲請均駁回。
訴訟費用新臺幣陸萬玖仟參佰壹拾元由原告戊○○○負擔，餘訴
訟費用新臺幣伍仟捌佰肆拾元由原告丙○○負擔。
    事實及理由
壹、程序方面：
一、按訴狀送達後，原告不得將原訴變更或追加他訴。但請求之
    基礎事實同一、擴張或減縮應受判決事項之聲明者，不在此
    限，此民事訴訟法第255條第1項第2款、第3款定有明文。本
    件原告原係依侵權行為損害賠償之法律關係起訴請求「被告
    應連帶給付原告戊○○○新臺幣 （下同）2,178,642元，及
    自起訴狀繕本送達翌日起至清償日止， 按年息百分之5計算
    之利息；被告應連帶給付原告丙○○535,383元， 及自起訴
    狀繕本送達翌日起至清償日止， 按年息百分之5計算之利息
    」，嗣於本院審理中追加以委任契約、債務不履行及不當得
    利之法律關係為其請求權基礎，並更正聲明為「被告應連帶
    給付原告戊○○○6,895,666元， 及自起訴狀繕本送達翌日
    起至清償日止，按年息百分之5計算之利息； 被告應連帶給
    付原告丙○○305,383元， 及自起訴狀繕本送達翌日起至清
    償日止，按年息百分之5計算之利息」， 核其性質，應屬訴
    之變更及追加，惟其聲明變更部分核屬擴張及減縮應受判決
    事項之聲明，訴訟標的追加部分，其請求之基礎事實，均係
    原告主張被告乙○○將原告甲○○○○ ○○○2人帳戶內之
    款項，挪作客戶墊款及買賣股票之用， 致原告2人受有財產
    損害，及被告乙○○電話中接受原告戊○○○之委託下單，
    惟實際上並無掛單買賣，以此虛擬交易方式欺騙原告戊○○○，致原告戊○○○損失獲利，應足認原告之主張在社會生
    活上可認為同一，而就原請求之訴訟及證據資料，於審理繼
    續進行在相當程度範圍內具有同一性，堪認基礎事實同一，
    揆諸上開規定，尚無不合，應予准許。
貳、實體方面：
一、本件原告起訴主張：
（一）被告乙○○前係被告富邦綜合證券股份有限公司（下稱被
      告富邦證券公司）新營分公司之營業員，受原告委託，依
      原告所指定之股票名稱、股數及限價，於集中交易市場代
      為下單買賣股票暨受原告委託代為向銀行領款供原告使用
      ，係為他人處理事務之人，詎被告竟利用職務之便及原告
      對其信任而將存摺（萬通商業銀行，戶名：戊○○○、帳
      號00000000000000及000000 00000000； 萬通商業銀行，
      戶名：陳貞祐、帳號：000000 00000000及0000000000000
      0）交付其保管並將印章委其領款之機會，自民國89年1月
      17日起至90年12月19日之期間，預先於取款單盜蓋原告印
      章並偽填取款條等背信、詐欺、侵占、偽造文書之方法暨
      逾越原告委任授權範圍向萬通商業銀行（地點）以現金領
      出、存入及以原告2人上開帳戶匯款互轉之方式，將原告2
      人上開帳戶內之款項挪作客戶墊款及買賣股票之用，致原
      告甲○○○○○○○分別受有2,941,164元、 30,538元之
      財產損害（時間、金額、帳號、方式等情，詳如附件一所
      示），此項事實，有原告戊○○○在萬通銀行之上開帳戶
      收支明細表及存摺、原告丙○○在萬通銀行之上開帳戶存
      摺及收支明細表、原告2人被盜領情形明細表足稽。
（二）被告乙○○於90年12月19日虧空前揭金額後， 因恐原告2
      人發現其上揭背信、侵占、偽造文書等犯罪侵權行為，於
      90年12月13日起至92年9月2日止，仍續於被告富邦證券公
      司新營分公司電話中接受原告戊○○○之委託下單，惟實
      際上並無掛單買賣，以此虛擬交易方式欺騙原告戊○○○
      ，致原告戊○○○損失獲利3,954,502元 （交易日期、股
      票名稱、張數、虧損等計算方式，詳如附件二所示），有
      92年7月及8月之錄音光碟及其譯文對照表足稽（註：因僅
      能調到92年7月及8月之錄音光碟及其譯文作對照，故此部
      份之損失金額係指92年7月及8月兩個月份而言）。
（三）被告乙○○上開背信等犯行，業經臺灣臺南地方法院檢察
      署於94年1月7日以94年度營偵字第4號提起公訴， 但為鈞
      院於94年4月7日以94年度訴字第88號駁回公訴，經抗告於
      臺灣高等法院臺南分院後， 於94年9月14日以94年度抗字
      第141號裁定撤銷原裁定， 將案件發回鈞院，並經鈞院以
      94年度訴更(一)字第6號判決被告乙○○無罪， 但原告不服
      ，已依法請求檢察官提出上訴。
（四）本件原告係援引下列請求權基礎請求被告連帶賠償損害：
  １、關於被告乙○○虛擬買賣股票部分：
  (1)、依據民法第184條第1項、 同法第188條僱用人侵權行為規
      定，對被告富邦證券公司與被告乙○○提出連帶賠償請求
      ：
      被告刑事背信部分，雖然獲判無罪，原告認被告乙○○仍
      犯有背信罪，故已依法請求檢察官提出上訴，以求公判。
      又被告乙○○欺瞞原告，使原告陷於錯誤，誤以為被告乙○○已依原告戊○○○委託意旨買賣股票而獲利，依民法
      第184條第1項後段，故意以背於善良風俗之方法加損害於
      他人之規定、同法第188條僱用人侵權行為規定， 對被告
      富邦證券公司與被告乙○○提出連帶賠償請求。
  (2)、依據民法委任契約及債務不履行之規定，對被告富邦證券
      公司提出賠償請求：
      被告富邦證券公司係以接受客戶委託買賣股票為業務，被
      告富邦證券公司使其營業員即被告乙○○代為處理原告戊○○○委託買賣股票事務，依民法第538條、第544條規定
      ，被告富邦證券公司自應對原告負賠償責任。又被告乙○○係被告富邦證券公司之代理人或使用人，未依原告委託
      意旨買賣股票， 依民法第226條第1項、第224條規定，被
      告富邦證券公司亦有給付不能之債務不履行損賠責任。
  (3)、依據民法第184條第2項規定及不真正連帶債務之法理，對
      被告富邦證券公司與被告乙○○提出連帶賠償請求：
      被告富邦證券公司未依證管法令之規定，查核被告乙○○
      有無違規情事，致原告受有上述損害，顯有過失，依據民
      法第184條第2項規定，自應對原告負賠償責任，與被告乙○○上開應負之賠償責任，具有同一目的，且本於個別之
      發生原因，故二者應負不真正連帶債務之損賠責任。
  ２、關於被告乙○○挪用資金盜領存款部分：
  (1)、依據民法第184條第1項前段侵權行為之規定，對被告乙○○提出請求：
      被告刑事偽造文書、挪用資金盜領存款及侵占部分，一審
      雖獲判無罪，但原告不服，已依法請求檢察官提出上訴，
      以求公判。
  (2)、依據民法第544條委任契約之規定， 對被告乙○○提出請
      求：
      原告雖曾委任被告乙○○代為領款，但並無委任其代為領
      取此部分請求之款項，故被告乙○○因逾越權限之行為所
      生之損害，對於原告應負賠償之責。
  (3)、依據民法第179條不當得利之規定， 對被告乙○○提出請
      求：
      被告乙○○在刑庭主張挪用存款金額部份，當初有向原告
      借貸來幫客戶墊款云云，原告否認之，請被告舉證，如無
      法舉證，則請依民法第179條不當得利規定提出請求。
  (4)、依據民法第184條第2項規定及不真正連帶債務之法理對被
      告富邦證券公司與被告乙○○提出連帶賠償請求：
      被告富邦證券公司未依證管法令之規定，查核被告乙○○
      有無違規情事，致原告受有上述損害，顯有過失，依據民
      法第184條第2項規定，自應對原告負賠償責任，與被告乙○○上開應負之賠償責任，具有同一目的，且本於個別之
      發生原因，故二者應負不真正連帶債務之損賠責任。
（五）謹將原告對刑事判決之意見提供鈞長斟酌：
  １、背信部分：
  (1)、原告之金錢被盜光或輸光，怕被原告知曉，而以虛擬接受
      買賣，難道公司，能容忍這樣的職員嗎？這是金錢買賣，
      3天內定輸贏，未給我下單， 就是瀆職及背信（私下接單
      可以嗎？我不是跟被告單挑啊）（又不是閒閒沒事做，玩
      什麼虛擬買賣，乾脆不要浪費時問，做其他事情，還來得
      有意義。）
  (2)、原告之存摺被被告強制保留不返還原告，至今亦是如此（
      被告如此囂張，竟然無罪，真是天理難容），而印章雖然
      自己保管，若是家計缺錢，請他代頜時，被告不會利用此
      空檔，事先蓋好領款傳票，以便盜用時應付嗎？
  (3)、原告在被告富邦證券公司股票開戶時，一律用轉帳處理買
      賣股票價款，為何在原告戶頭內有十多個人頭出入呢？為
      什麼資料有提出，而法院均未提起或傳訊這些人呢？若得
      傳訊的話，就水清魚顯，紙包不住火的。
  (4)、前有提起被告未經原告同意即盜領2,431,792元乙節， 被
      告乙○○在地檢著不承認，經原告向銀行申請防止洗錢防
      制法之登記，被告乙○○再承認，這在法院沒有提問。
  (5)、有關領款、匯款，說是原告知悉且同意下所為，請問買賣
      股票一天出入那麼多嗎？而原告早已辦理轉帳方式，為何
      提領現金呢？又匯款給對方收款人世華金主，與我何干?
      若法院傳詢一問便知，到底是何人所為，法院亦未曾提起
      。
  (6)、另外未經原告同意由「郵寄」更改為「親自領取」，被告
      前在地檢著坦言，因將原告人戶頭款項賠光了（應盜光了
      ），怕他發現，而偷改，但到法院又更改口徑，沒有改為
      「自取」，說買賣超過5千萬元要「親自領取」， 辦完後
      有交給原告，請問交什麼給我們？難道把我們當瘋子，經
      過一段時問沒收到對帳單，問被告為何沒有寄呢？被告又
      欺騙一次說5千萬元以上者己輸入電腦了， 不必寄了，我
      們單純婦孺信以為真。
  ２、偽造文書部分：
  (1)、被告在89年3月7日盜開新戶606及1106二本帳戶後， 將存
      摺一直強制保留不返我們，原來就是要盜頜我們資金周轉
      ，任催存摺返還不理，有錄音帶或譯文可證。而銀行一般
      作業起碼餘額，不應該為零。其中必有原因？
  (2)、前面已述明盜改由「郵寄」改為「親自領取」。
  (3)、我是在89年l月13日以前，已經在使用773號帳戶了（股票
      買賣帳戶在89年1月4日可看得證明）， 為何到89年1月13
      日又開戶時，再用773號呢？
  (4)、綜觀上述，被告所為，難道都是無罪之有嗎？
  ３、被告富邦證券公司營業紛爭查核情形，每日查核報告，說
      及本人自90年12月13日以後無錢買股票，業務員乙○○皆
      未給我下單，為何到了91年5月2日富邦公司還特准本人 (
      原先只准400萬）資金額度審核表內999萬元，照被告富邦
      證券公司規定申請融資核准額度要到 3年才可再申請變更
      金額，為何不到一個月，改為3,200萬元，只有1年多變更
      4次，該公司如何查核，審核表內一切資料都是被告1人包
      辦，其中內有文章，是否包庇，使人懷疑。
  ４、盜開新戶之資料欠缺，該公司（銀行）亦無詳查而准予設
      立，同時又更加離譜，本人已在使用773號帳戶了， 為何
      開戶也使用773號，經過不久再申請新戶606號，真是手藝
      高超，瞞天過海，使人懷疑？
  ５、新開戶（現金開戶）為何餘額是零（0），是何用意？
  ６、每月被告富邦證券公司應將交易對帳單寄送到家，原告好
      久沒接到對帳單問他為何沒接到，被告乙○○用欺騙方法
      ，說現在都是輸入電腦了不必用寄了。
  ７、被告乙○○盜用我的資金後，在原告戶頭內有十多個人頭
      在運用，難怪經我多次要他將我的存摺帶回給我，他都藉
      故拖詞不還我，恐怕漏氣吧？種種說不盡的冤枉，請庭上
      明察為禱。
  ８、被告乙○○於89年1月13日盜開773號新戶後，當天即89年
      1月13日有買3筆股票及賣2筆股票，照理應於1月16日顯示
      於銀行存摺內，但並未見金額，這又作何解釋？ 可見773
      號帳戶有2本及606號共有3本存摺在流用。
（六）並聲明： 被告應連帶給付原告戊○○○6,895,666元，及
      自起訴狀繕本送達被告翌日起至清償日止按週年利率百分
      之5計算之利息；被告應連帶給付原告丙○○305,383元，
      及自起訴狀繕本送達被告翌日起至清償日止按週年利率百
      分之5計算之利息；原告願供擔保，請准予宣告假執行。
二、被告則以：
（一）被告乙○○部分：
  １、被告並無任何侵權行為：
  (1)、原告起訴主張「被告乙○○．．．受原告委託．．．於集
      中交易市場代為下單買賣股票暨受原告委託代為向銀行領
      款供原告使用之人．．．利用職務之便及原告對其信任人
      格將存摺交付其保管並印章委其款之機會．．．以現金領
      出、存入及以原告2人上開帳戶匯款戶轉之方式，將原告2
      人上開帳戶內之款挪作客戶墊款及買賣款票之用．．．」
      ，惟查：
  、系爭帳戶之存摺係由原告親自保管：
      原告戊○○○於本件相關刑事訴訟程序指稱其係於 89年l
      月間方開始委託被告乙○○買賣股票，然自89年2月2日起
      其存摺即遭被告乙○○強制保管，拒不返還。原告與被告
      乙○○間建立委託買賣股票之關係尚不到1個月， 被告乙○○已「強制保管」原告之存摺，然事涉大筆交易資金進
      出（原告戊○○○89年3月至90年12間買賣股票總額高達4
      600餘萬元；原告丙○○89年3月至90年12間買賣股票總額
      高達9000餘萬元），按諸常情，被告乙○○若強行保管原
      告存摺拒不歸還，原告勢必對被告乙○○產生強烈不信任
      感，怎可能繼續委任被告乙○○為其買賣股票，且於89年
      3月間，被告乙○○告知欲開立新帳戶時， 原告等仍親自
      於開戶約定書上簽名蓋章，則原告指稱被告乙○○強行保
      管存摺一事，並不實在。
  、系爭帳號之印章係由原告親自保管。
      此見原告於本件相關之刑事訴訟所證自明，其中原告戊○○○於93年1月19日偵查中亦稱: 「．．． （你從何時委
      託被告買賣股票？）89年1月13日開始委託。．．． （委
      託事項為何？）我只有委託被告下單買賣，錢沒有交給他
      ，存褶交給被告保管，但我曾委託被告幫我領錢．．．」
      （臺南地方法院檢察署92年度發查字3437號卷參見）、於
      94年11月11日刑事準備程序中則稱：「．．．存摺是在89
      年2月2日起被告乙○○便強制保管不還給我，印章則留在
      我這邊．．．」；原告丙○○之母陳蕭碧蓮於94年11月11
      日刑事準備程序中亦稱：「印章是我自己保管的，存摺是
      在89年1月間交給被告乙○○，交給他之後， 他就沒有還
      給我了。 」等語（臺灣臺南地方法院94年度訴更(一)字第6
      號卷參照）。
  、被告乙○○代原告向銀行領款係屬社會生活上好意施惠行
      為，兩造間並未就此成立委任關係，此亦非屬被告乙○○
      職務範圍所及：
      被告乙○○與原告間雖有就下單買賣股票成立委任關係，
      但就代原告向銀行領款一事，惟此與兩造間下單買賣股票
      之委任關係無涉，並不在被告乙○○業務範圍。再者，被
      告乙○○偶代原告領款係因被告於證券公司上班，證券公
      司旁即有銀行，因有地利之便，為給予原告方便，代原告
      領款，兩造間就此並未成立委任契約亦未約有代價。另原
      告認系爭帳戶所有領出、存入或帳戶間匯款互轉皆為被告
      乙○○為之並挪用，然觀諸原告指稱被告乙○○涉嫌挪用
      之金額項目，其提款單亦有非被告乙○○書寫即非被告乙○○替原告辦理者，而係原告自行書寫或請其他人代填後
      領出者，亦徵系爭帳戶存摺及印章皆由原告親自保管，帳
      戶中領出、存入或帳戶問匯款互轉，亦係原告加以調度，
      被告乙○○只是基於鄰居及客戶情誼，代為領錢。
  (2)、原告起訴主張「被告．．． 因恐原告2人發現上揭背信、
      侵占、偽造文書等犯罪侵權行為，於90.12.13至92.9.2止
      ，仍於電話中接受原告戊○○○、陳貞祐之委託下單，惟
      實際上並無掛單買賣．．．」等語。查本件被告乙○○受
      託為原告等買賣股票，其交易方式由原告以電話委託被告
      為之，原告戊○○○指稱被告乙○○未依其指述下單，經
      調取戊○○○之92年8月、9月下單電話錄音，僅可呈現被
      告與原告戊○○○間詢價狀態，無法呈現後續下單、成交
      等情形，並不足證被告乙○○有違背任務之行為。其次丙○○部分， 原告主張丙○○於92年3月1日至92年8月底，
      以電話號碼 （06）0000000號與被告乙○○聯絡之次數僅
      有42通，惟丙○○在萬通銀行帳戶出入之次數，卻高達45
      4次之多， 應認丙○○在萬通銀行之帳戶，全為被告所操
      作。惟原告對被告指示下單本不以使用該支（06）000000
      0號電話號碼為限，且該筆錄音記錄光碟中尚有137筆通話
      記錄未成功譯出，是不能率認除該42通電話以外之其他指
      示下單行為，皆屬被告乙○○在未經同意下所為之擅自操
      作。
  (3)、被告並不構成侵權行為：
  、原告起訴主張被告對原告犯有背信、侵占、偽造文書等侵
      權行為。按「因故意或過失，不法侵害他人之權利者，負
      損害賠償責任·故意以背於善良風俗之方法，加損害於他
      人者亦同。」，民法第184條第1項定有明文。原告於96年
      12月12日提出陳明狀，陳明本件請求權基礎，關於被告乙○○挪用資金盜領存款部分以民法第184條第1項前段，被
      告乙○○虛擬買賣股票部分以民法第184條第1項後段為請
      求權基礎。惟原告指述被告乙○○所為前揭背信、侵占、
      偽造文書行為已經臺灣臺南地方法院 94年度訴更(一)字第6
      號判決被告乙○○無罪在案，合先敘明。
  、原告主張被告乙○○挪用資金盜領存款部分以民法第 184
      條第1項前段為請求權基礎。 然系爭帳戶之存摺、印章係
      由原告親自保管，帳戶內資金之領出、存入、轉帳亦有原
      告請被告以外之第三人為之者，已如前述，則原告帳戶確
      由原告自行調度運用自不待言，是原告主張顯無理由。
  、原告主張被告乙○○虛擬買賣股票部分， 以民法第184條
      第1項後段為請求權基礎：
  (甲)、按股票買賣可期望獲得利潤為純粹經濟上損失，原告依民
      法第184條第1項後段向被告請求，然該條項後段侵權行為
      成立要件為故意以背於善良風俗之方法，加損害於他人者
      。原告首應就被告有故意以背於善良風俗之方式為侵害行
      為舉證證明之，查本件被告並無違背職務未下單之行為，
      原告主張被告乙○○於90.1 2.13至92.9.2止， 未依原告
      戊○○○、陳貞祐之委託下單。然查原告於90.12.13至92
      .9.2 止下單情形如何，本應由原告負舉證責任， 原告戊○○○部分雖有調閱其92年7月、8月下單電話錄音，該92
      年7月、8月下單電話錄音僅可呈現被告與原告問詢價狀態
      ，尚不足驟以認定被告乙○○有違背職務之行為，更不得
      據此證據力薄弱之證據，逕予推斷90年12月中旬後至92年
      6月間其下單情形。 再就原告陳貞祐部分，被告於前述期
      問一直持續依原告指示下單中，原告以電話通數多寡誣指
      被告乙○○未依指示下單，然現代生活便利，通訊方式多
      樣，當不得以一隻電話之通訊記錄，即認被告乙○○下單
      行為與原告指示相違，被告既依原告陳貞祐之指示下單，
      原告自不得僅因投資失利不願承擔損失，即向被告乙○○
      提出侵權主張。
  (乙)、退步言之，即便鈞院認本件被告乙○○或有未依原告指示
      下單情事，本件被告未依指示下單亦係因原告戊○○○之
      股票買賣失利，帳戶內已無餘額，若下單成功則根本無力
      將購買股票所需資金填補，是被告未向戊○○○坦承此事
      或有過失，但絕非基於故意損害戊○○○之意思為之，其
      未告之帳戶內無餘額一事，亦與民法第184條第l項復段「
      背於善良風俗之方法」規定之行為方式不相當。其次，原
      告主張受有損失，則其損失為何？計算基礎為何？原告於
      96年11月1日民事準備書狀針對其所謂虛擬交易部分， 認
      為所受損害為原告戊○○○因此損失獲利 7,007,859元，
      然其損害之計算方式與依據原告以比對92年7月、8月下單
      電話錄音方式計算損失。惟原告計算損失之基礎應本於客
      觀之基礎，當不得以通話當時內容為準，應提出當時市場
      交易之基準。再者，被告若依約下單是否即能如原告下單
      要求買得股票？原告下單股票數量是否能全數購得？若有
      虧損，依原告當時帳戶內餘額能否填補所需繳交金額？諸
      此種種，原告均應一一說明，當不得僅主觀認定損害之存
      在。然原告迄今仍無法提出損害證明方式，其損害是否存
      在尚有可議。
  ２、民法委任契約及不當得利部分：
  (1)、原告於96年12月12日民事陳明狀中對被告乙○○追加以委
      任契約、債務不履行及不當得利部分。查，委任、不當得
      利本屬不同訴訟標的，攻擊防禦法亦不相同，被告不同意
      原告之追加。又原告自94年3月3日提起刑事附帶民事起訴
      、94年8月26日提起民事起迄96年追加已有2餘年，期間原
      告自始未對此部分有所主張，卻於言詞辯論終結前方提出
      追加，且被告於原辯論結庭開庭當天竟亦尚未接獲追加訴
      狀，原告追加之舉顯有礙訴訟之終結，依民事訴訟法第25
      5條規定，應不許追加。
  (2)、原告於96年12月12日民事陳明狀中追加以委任契約、債不
      履行及不當得利為請求權基礎。然觀其理，追加民法第54
      4條部分，其認原告委任被告乙○○代為領款， 被告逾越
      權限為之，然就兩造間針對領款一事成立委任關係一事，
      被告否認之，原告自應就委任契約之存在負舉證責任，遍
      觀原告陳明狀就此並未有所陳述。再者，本件原告主張逾
      越權限，然針對領款事宜，何部分為原告授權，何部分為
      被告逾越，原告主張逾越權限部分受有損失，則損失為何
      ，如何計算，綜觀全卷，原告就此未有主張，是原告空言
      依據民法第544條對被告請求，顯不足採。
  (3)、其次， 原告追加民法第179條不當得利之規定向被告請求
      ，其說明中提及被告乙○○於刑庭中曾主張借貸，原告否
      認，並要求被告舉證， 若被告無法舉證則依民法第179條
      提出請求等語。按「當事人主張有利於己之事實者，就其
      事實有舉證之責任。」， 民事訴訟法第277條前段定有明
      文。原告主張不當得利，則被告是否無法律上原因受有利
      益，致原告受有損失？原告主張被告受有利益，此利益何
      來？受有利益金額多寡？原告所受損失多少？原告一概未
      加說明，諸此種種，原告主張顯無理由，其僅係因本件相
      關刑事訴訟案件於96年11月29日宣判被告無罪，恐因此民
      事方面獲致不利判決，意圖拖延訴訟而提出。
  ３、末按因侵權行為所生之損害賠償請求權，自請求權人知有
      損害及賠償義務人時起，二年間不行使而消滅。自有侵權
      行為時起，逾十年者亦同，民法第197條第1項定有明文。
      又按關於侵權行為損害賠償請求權之消滅時效，應以請求
      權人實際知悉損害及賠償義務人時起算，非以知悉賠償義
      務人因侵權行為所構成之犯罪行為經檢察官起訴，或法院
      判決有罪為準 （最高法院72年台上字第738號判例參照）
      。經查，即使鈞院認定被告乙○○之行為已構成侵權行為
      ，應負損害賠償責任，然原告2人之請求權應已逾2年時效
      期間，則原告依侵權行為之法律關係請求被告乙○○賠償
      ，應屬無理由。並聲明：原告之訴駁回；如受不利判決時
      ，請准供擔保免為假執行。
（二）被告富邦綜合證券股份有限公司部分：
  １、關於本案共同被告乙○○虛擬買賣股票（含選擇權）部分
      ：
      本件原告主張本件共同被告乙○○虛擬買賣股票（含選擇
      權），造成原告戊○○○損失3,954,502元乙節， 業經鈞
      院刑事庭長達2年多之審理，而以94年度訴更(一)字第6號判
      決認定被告乙○○並未構成任何背信、偽造文書之犯罪，
      則本件何來任何侵權行為之有？且依本件原告與本件共同
      被告乙○○交易之錄音譯文觀之，無論係被告富邦證券公
      司94年11月17日民事陳報二狀所提供之錄音紀錄譯文或原
      告96年12月26日民事呈報狀所檢附之CD譯文，均可再再看
      出原告係全權委託本件共同被告乙○○為其進行股票投資
      交易（即代客操作）， 此點亦經鈞院94年度訴更(一)字第6
      號判決認定在案，縱本件共同被告乙○○未為原告下單進
      行股票投資，亦僅屬本件共同被告乙○○違背其與原告間
      全權委託投資約定，要非被告富邦證券公司未依受託買賣
      有價證券之約定，為原告等進行股票投資下單事宜，爰就
      原告主張之請求權依據，一一辯駁如下：
  (1)、民法第184條第1項後段、第188條：
  、按原告主張本件共同被告乙○○欺瞞原告，使原告陷於錯
      誤，誤以為被告乙○○已依原告委託意旨買賣股票而獲利
      ，而生侵權行為乙節， 業經鈞院94年度訴更(一)字第6號判
      決無罪在案，則何來認定本件共同被告乙○○有任何侵權
      行為之可言？且原告對於本件共同被告乙○○究係如何故
      意以背於善良風俗之方法？加如何之損害？是否有因果關
      係？等侵權行為之構成要件，均未詳細說明，則如何得認
      定本件共同被告乙○○構成民法第184條第1項後段之侵權
      行為？則本件在受僱人即本件共同被告乙○○之侵權行為
      未獲證明及認定下，如何得據以要求被告富邦證券公司依
      民法第188條負僱用人連帶賠償責任？
  、況被告富邦證券公司為證券商，依證券交易法第15條：「
      依本法經營之證券業務，其種類如左：一、有價證券之承
      銷及其他經主管機關核准之相關業務。二、有價證券之自
      行買賣及其他經主管機關核准之相關業務。三、有價證券
      買賣之行紀、居間、代理及其他經主管機關核准之相關業
      務。」、第16條：「經營前條各款業務之一者為證券商，
      並依左列各款定其種類：一、經營前條第一款規定之業務
      者，為證券承銷商。二、經營前條第二款規定之業務者，
      為證券自營商。三、經營前條第三款規定之業務者，為證
      券經紀商。」，所得經營之業務，僅限於「有價證券之承
      銷及其他經主管機關核准之相關業務」、「有價證券之自
      行買賣及其他經主管機關核准之相關業務」、「有價證券
      買賣之行紀、居間、代理及其他經主管機關核准之相關業
      務」，並無受他人全權委託投資之業務，且證券商得經行
      政院金融監督管理委員會（下稱金管會）許可兼營全委委
      託投資業務， 係於95年1月20日金管會修正發佈證券投資
      顧問事業設置標準開放證券經紀商得兼營全權委託投資業
      務時，方獲開放，且依法應經金管會事先許可，故於本件
      原告所訴事實發生之時間，即民國92年7、8月間，被告富
      邦證券公司並未有任何全權委託投資之業務，接受客戶全
      權委託投資亦非屬任何被告富邦證券公司受僱人職務上之
      內容，合先陳明。
  、按依本件原告與本案共同被告乙○○交易之錄音譯文觀之
      ，無論係被告富邦證券公司94年11月17日民事陳報二狀所
      提供之錄音紀錄譯文或原告96年12月26日民事呈報狀所檢
      附之CD譯文，原告對本件共同被告乙○○之委託下單，通
      常僅係「詢問價位」或「要求買進或賣出特定之股票」或
      「僅告知買進或賣出特定股票之價位」，甚少完整將買賣
      股票交易所需之「特定股票名稱」、「買賣股數」、「買
      賣價位」等告知本件共同被告乙○○，故可知，原告實係
      將買買股票投資之權限授權予本件共同被告乙○○，由本
      件共同被告乙○○代原告決定「買賣之股數」或「買賣之
      價位」甚至「買賣之特定股票」，故實屬全權委託投資之
      業務範疇， 此點亦經鈞院94年度訴更(一)字第6號判決認定
      在案，惟於本件原告所訴事實發生之當時，即92年7、8月
      間，依當時有效法令，證券商並無法兼營全權委託投資業
      務（係於95年1月20日方獲開放）， 則何來得認定本件共
      同被告乙○○擔任被告富邦證券公司受僱人之職務內容包
      括受客戶全權委託投資在內？且原告對於被告富邦證券公
      司為證券商、本件共同被告乙○○為證券商之營業員之事
      實，非常明白，絕無任何客觀事實足讓原告誤認本件共同
      被告乙○○之職務範圍包括受原告全權委託投資，原告對
      此，亦無任何舉證，故本件何來認定本件共同被告乙○○
      係屬執行被告富邦證券公司之職務上行為之餘地？
  、且就原告戊○○○主張所受損失之3,954,502元， 雖經原
      告戊○○○提出錄音譯文為證，惟該原告主張成立之交易
      ，不是欠缺「委託買賣之價位」，就是欠缺「委託買賣之
      股數」，顯然欠缺買賣股票交易所需之「特定股票名稱」
      、「買賣股數」、「買賣價位」等必要條件，則何來成立
      交易之可能？且原告亦未舉證證明所「委託買賣之價位」
      、「委託買賣之股數」於委託當日必然可以成交，縱據鈞
      院向臺灣證券交易所股份有限公司（下稱證交所）、財團
      法人中華民國證券櫃檯買賣中心（下稱櫃買中心）所函調
      之資料，亦僅顯示交易當日之最高、最低及收盤之價位，
      但於原告主張本件所有交易下單之時及之後，原告所委託
      買賣之價格是否確能成交，並無法從該最高、最低及收盤
      價中證明，原告亦顯然無法證明所受損害為若干。
  、況查，本件共同被告乙○○係屬合格之營業員，被告富邦
      證券公司對於選任及監督其職務之執行，業已盡最大之注
      意義務，且因本件原告所指本件共同被告乙○○侵權行為
      之發生，係屬原告與本件共同被告乙○○私下之行為，要
      非被告富邦證券公司業務管轄之內容，被告富邦證券公司
      縱加以相當之注意，亦無法防止此類私下行為之可能，被
      告富邦證券公司爰依民法第188條第1項但書，主張免責。
  、末按，本件原告主張本件共同被告乙○○虛擬買賣股票（
      含選擇權）侵權行為之發生，係因原告擅將買賣股票交易
      之權限私下委託予本件共同被告乙○○所致，原告並未自
      行監管自身股票之交易，則原告對於所指損害之發生及擴
      大，亦屬與有過失， 被告富邦證券公司爰依民法第217條
      第1項規定，主張鈞院應酌減原告主張之賠償金額。
  (2)、民法第538條、第534條及第226條第1項、第224條規定：
  、按本件原告係全權委託本件共同被告乙○○進行股票投資
      乙節，業如前述，本件共同被告乙○○於受原告全權委託
      投資之權限範圍內，係屬原告之代理人，並非被告富邦公
      司之代理人或使用人，其未依與原告間全權委託投資約定
      向被告富邦證券公司下單，要屬本件共同被告乙○○與原
      告間全權委託投資約定之事，與被告富邦證券公司無關，
      被告富邦證券公司既未接獲原告代理人之本件共同被告乙○○之下單指示，則如何為原告下單交易？何來有違反受
      客戶委託買買有價證券之情事？故原告主張被告富邦證券
      公司依據民法第538條、 第534條及第226條第1項、第224
      條規定應負賠償責任，應屬無據。
  、況就原告主張所受損失之3,954,502元， 雖經原告戊○○○提出錄音譯文為證，惟該原告戊○○○主張成立之交易
      ，不是欠缺「委託買賣之價位」，就是欠缺「委託買賣之
      股數」，顯然欠缺買賣股票交易所需之「特定股票名稱」
      、「買賣股數」、「買賣價位」等必要條件，則何來成立
      交易之可能？且原告亦未舉證證明所「委託買賣之價位」
      、「委託買賣之股數」於委託當日必然可以成交，縱據證
      交所、櫃買中心函覆之資料，亦僅顯示交易當日之最高、
      最低及收盤之價位，但於原告主張本件所有交易下單之時
      及之後，原告所委託買賣之價格是否確能成交，並無法從
      該最高、最低及收盤價中證明，原告亦顯然無法證明所受
      損害為若干。又本件原告主張本件共同被告乙○○虛擬買
      賣股票（含選擇權）侵權行為之發生，係因原告擅將買賣
      股票交易之權限私下委託予本入共同被告乙○○所致，原
      告並未自行監管自身股票之交易，則原告對於所指損害之
      發生及擴大，亦屬與有過失，被告富邦證券公司爰依民法
      第217條第1項規定，主張應酌減原告主張之賠償金額。
  (3)、民法第184條第2項：
      按民法第184條第2項規定：「違反保護他人之法令違反保
      護他人之法律，致生損害於他人者，負賠償責任。但能證
      明其行為無過失者，不在此限。」，查本件原告僅空言指
      稱被告富邦證券公司應依民法第184條第2項規定對原告負
      損害賠償責任，要無舉出相關事證證明，顯然無據，且依
      原告所指所謂保護他人之法令，係為證券商負責人與業務
      人員管理規則第18條第7、11、13點等規定， 惟該等規定
      如何係屬保護他人之法令？並未為任何說明，且觀諸該等
      規定，僅屬行政命令之性質，要屬證券商內部管理之規定
      ，並非保護他人之法令，非常明顯，原告顯然蓄意曲解，
      故原告依民法第184第2項規定請求被告富邦證券公司賠償
      者，即屬無據。
  ２、關於本案共同被告乙○○挪用資金盜領存款部分：
      本件原告主張本件共同被告乙○○挪用資金盜領原告戊○○○2,941,164元、原告丙○○305,383元乙節，業經鈞院
      刑事庭長達2年多之審理，而以94年度訴更(一)字第6號判決
      認定被告乙○○並未構成任何背信、偽造文書之犯罪，則
      本件何來任何侵權行為之有？況依原告96年12月12日民事
      陳明狀第2頁所載， 有關原告主張本件共同被告乙○○挪
      用資金盜領存款部分，原告均僅向本件共同被告乙○○為
      請求，並未向被告富邦證券公司為主張，原告非常明白其
      係委託本件共同被告乙○○個人為渠等帳戶款項領取之行
      為，要與被告富邦證券公司無涉，故當然無權向被告富邦
      證券公司為任何主張，爰就原告主張之請求權依據，一一
      辯駁如下：
  (1)、民法第184條第1項前段：
  、按原告主張依民法第184條第1項前段應負賠償責任之對象
      為本件共同被告乙○○個人，並未包括被告富邦證券公司
      ，況被告富邦證券公司亦非原告主張之侵權行為人，原告
      亦未舉證證明被告富邦證券公司有任何侵權行為之行為，
      則被告富邦證券公司何來依民法第184條第1項前段對原告
      負損害賠償責任之可能？
  、縱原告主張被告富邦證券公司應依民法第188條第1項規定
      負連帶損害賠償責任，惟：
  (甲)、按本件原告一再主張係因本件共同被告乙○○偽造文書、
      挪用資金盜領存款及侵占，惟對於本件共同被告乙○○係
      如何之偽造文書、挪用資金盜領存款及侵占？並未具體舉
      證詳為說明， 僅一再企圖援引鈞院94年度訴更(一)字第6號
      刑事卷證為證明， 惟鈞院94年度訴更(一)字第6號亦已於96
      年11月29日判決本件共同被告乙○○無罪，顯見本件共同
      被告乙○○並無任何原告所指偽造文書、挪用資金盜領存
      款及侵占之侵權行為，則原告何來主張本件有任何受僱人
      因執行職務所生侵權行為之有？況鈞院94年度訴更(一)字第
      6號刑事判決， 亦認定領取原告帳戶內款項所需之印章，
      均由原告自行保管，顯見本件共同被告乙○○領取原告帳
      戶內之款項，要均經原告之同意，更足見毫無任何侵權行
      為之問題。
  (乙)、況被告富邦證券公司為證券商，依證券交易法第15條：「
      依本法經營之證券業務，其種類如左：一、有價證券之承
      銷及其他經主管機關核准之相關業務。二、有價證券之自
      行買賣及其他經主管機關核准之相關業務。三、有價證券
      買賣之行紀、居間、代理及其他經主管機關核准之相關業
      務。」、第16條：「經營前條各款業務之一者為證券商，
      並依左列各款定其種類：一、經營前條第一款規定之業務
      者，為證券承銷商。二、經營前條第二款規定之業務者，
      為證券自營商。三、經營前條第三款規定之業務者，為證
      券經紀商。」，所得經營之業務，僅限於「有價證券之承
      銷及其他其他經主管機關核准之相關業務」、「有價證券
      買賣之行紀、居間、代理及其他經主管機關核准之相關業
      務」，要無受他人委託代為領取銀行帳戶款項之業務，故
      縱本件共同被告乙○○有任何挪用原告資金盜領存款之行
      為，亦與被告富邦證券公司之業務無涉，更非本件共同被
      告乙○○執行其擔任被告富邦證券公司受僱人之職務上之
      行為，且原告對於被告富邦證券公司為證券商、本件共同
      被告乙○○為證券商之營業員，並非原告開戶銀行之行員
      之事實，非常明白，絕無任何客觀事實足讓原告誤認本件
      共同被告乙○○之職務範圍包括受原告委託代為領取銀行
      帳戶款項，原告對此，亦無任何舉證，故本件何來認定本
      件共同被告乙○○係屬執行被告富邦證券公司之職務上行
      為之餘地？
  (丙)、況查，本件共同被告乙○○係屬合格之營業員，被告富邦
      證券公司對於選任及監督其職務之執行，業已盡最大之注
      意義務，且因本件原告所指本件共同被告乙○○偽造文書
      、挪用資金盜領存款及侵占行為之發生，係屬原告與本件
      共同被告乙○○私下之行為，被告富邦證券公司縱加以相
      當之注意，亦無法防止此類私下行為之可能，被告被告富
      邦證券公司爰依民法第188條第1項但書，主張免責。
  (丁)、末按，本件原告主張本件共同被告乙○○偽造文書、挪用
      資金盜領存款及侵占行為之發生，係因原告將存摺交予本
      件共同被告乙○○所致，原告未自行保管存摺，則原告對
      於所指損害之發生及擴大，亦屬與有過失，被告富邦證券
      公司爰依民法第217條第1項規定，主張應酌減原告主張之
      賠償金額。
  (2)、民法第544條：
      本件原告主張依民法第 544條規定請求之對象僅為被告乙○○，並不包含被告富邦證券公司，且被告富邦證券公司
      並未受原告委任代為領取任何款項，被告富邦證券公司否
      認與原告間有任何委任代為領款之書面或口頭約定存在，
      原告就此亦未提出任何舉證，則在雙方間毫無任何委任契
      約存在之情形下， 被告富邦證券公司何來依民法第544條
      委任契約之規定，對原告負損害賠償責任之可能？
  (3)、民法第179條：
      本件原告主張依民法第 179條規定請求之對象僅為被告乙○○，並不包含被告富邦證券公司，且依原告主張之事實
      ，係本件共同被告乙○○向原告之借款或不當得利，與被
      告富邦證券公司無涉，原告亦未說明或證明被告富邦證券
      公司有任何不當得利之情事存在，故被告富邦證券公司亦
      無依民法第179條對原告為給付之可能。
  (4)、民法第184條第2項：
      按民法第184條第2項規定：「違反保護他人之法令違反保
      護他人之法律，致生損害於他人者，負賠償責任。但能證
      明其行為無過失者，不在此限。」，查本件原告僅空言指
      稱被告富邦證券公司應依民法第184條第2項規定對原告負
      損害賠償責任，要無舉出相關事證證明，顯然無據，且依
      原告所指所謂保護他人之法令，係為證券商負責人與業務
      人員管理規則第18條第7、11、13點等規定， 惟該等規定
      如何係屬保護他人之法令？並未為任何說明，且觀諸該等
      規定，僅屬行政命令之性質，要屬證券商內部管理之規定
      ，並非保護他人之法令，非常明顯，原告顯然蓄意曲解，
      故原告依民法第184第2項規定請求被告富邦證券公司賠償
      者，即屬無據。
  ３、綜上所述，原告之訴顯無理由，應予駁回。並聲明：原告
      之訴及其假執行之聲請均駁回；如受不利判決時，願准供
      擔保免為假執行。
三、本件原告起訴主張被告乙○○利用職務之便及原告對其信任
    而將存摺交付其保管並將印章委其領款之機會，自89年1月1
    7日起至90年12月19日之期間， 預先於取款單盜蓋原告印章
    並偽填取款條等背信、詐欺、侵占、偽造文書之方法，以現
    金領出、 存入及以原告2人上開帳戶匯款互轉之方式，將原
    告2人上開帳戶內之款項挪作客戶墊款及買賣股票之用， 致
    原告甲○○○○ ○○○分別受有2,941,164元、30,538元之
    財產損害。另被告乙○○於92年7月及8月於電話中接受原告
    戊○○○之委託下單，惟實際上並無掛單買賣，以此虛擬交
    易方式欺騙原告戊○○○，致原告戊○○○損失獲利3,954,
    502元等情，則為被告所否認，並以前揭情詞置辯。 茲分述
    本院得心證之理由如下：
（一）原告主張被告乙○○挪用資金盜領存款部分：
  １、原告主張依民法第184條第1項、第184條第2項侵權行為法
      律關係請求部分：
  (1)、按當事人主張有利於己之事實者，就其事實有舉證之責任
      ，民事訴訟法第277條前段規定甚明。 又按民事訴訟如係
      由原告主張權利者，若原告先不能舉證，以證實自己之主
      張為真實，則被告就其抗辯事實，即令不能舉證，或其所
      舉證據尚有疵累，亦應駁回原告之訴（最高法院17年上字
      第917號判例參照）。 再按侵權行為，被害人應就行為人
      因故意或過失，不法侵害其權利之事實負舉證責任（最高
      法院 58年台上字第1421號判例及82年度台上字第267號判
      決意旨參照）。本件原告主張被告乙○○利用職務之便及
      原告對其信任而將存摺交付其保管並將印章委其領款之機
      會， 自89年1月17日起至90年12月19日之期間，預先於取
      款單盜蓋原告印章並偽填取款條等背信、詐欺、侵占、偽
      造文書之方法， 以現金領出、存入及以原告2人上開帳戶
      匯款互轉之方式， 將原告2人上開帳戶內之款項挪作客戶
      墊款及買賣股票之用之侵權行為，致原告甲○○○○○○○分別受有2,941,164元、30,538元之財產損害， 依前揭
      法條規定及最高法院判例與判決意旨，自應就被告乙○○
      已為前揭侵權行為之有利事實，負舉證責任，苟未能舉證
      ，則訴訟上之不利益即應歸於被告。
  (2)、按依一般銀行領款及匯款作業程序，銀行客戶若欲現金領
      款或匯款時，不論該帳戶是否為提領之人所有，皆須提出
      該帳戶之存摺及印章方能為之，故被告乙○○若欲以現金
      領出、存入及以原告戊○○○萬通銀行帳戶000000000000
      00號（下稱773舊帳戶）、00000000000000號（下稱606新
      帳戶）及原告丙○○萬通銀行帳戶00000000000000號（下
      稱781舊帳戶）、00000000000000號（下稱106新帳戶）匯
      款互轉之方式， 將原告2人帳戶內之款項挪作客戶墊款及
      買賣股票之用，均須持有原告之存摺外，尚須取得原告之
      蓋章同意方可。惟就何人保管印章乙節，原告戊○○○於
      本件刑事案件偵查中於93年11月23日檢察事務官詢問時，
      陳稱：伊之證券帳戶（按應指773舊帳戶及606新帳戶）之
      印章，平日均為伊所保管，僅於委託被告乙○○領款時才
      交給被告乙○○等語（見臺灣臺南地方法院檢察署92年度
      發查字第3437號偵查卷第116頁）， 復於被告乙○○被訴
      偽造文書等一案本院94年度訴更(一)字第6號刑案審理，於9
      4年11月11日準備程序中證稱： 「（何時將存摺、印章交
      被告？）存摺是在89年2月2日起被告乙○○便強制保管不
      還給我，印章留在我這邊，每次我都向他催討，每催討一
      次，乙○○就到我家報告股票買賣情形」等語（見本院94
      年度訴更(一)字第6號刑案卷(一)第40頁）； 證人陳蕭碧蓮於
      同一準備程序中亦證稱：「（何時將存摺、印章交被告？
      ）印章是我自己保管的， 存摺是在89年1月間交給被告乙○○，交給他之後，他就沒有還我。」等語（同上卷第40
      頁）。 足見原告2人之印章均為戊○○○、陳蕭碧蓮自身
      所保管，是被告自上揭帳戶所為之領款、匯款行為，顯然
      係在原告2人均知悉且同意下所為， 否則被告乙○○如何
      能領款、匯款？ 是縱認原告2人所主張如附件一之領出、
      存入及匯款互轉行為均為被告乙○○所為，亦係被告乙○○在原告2人知悉且同意下所為， 殊難謂被告乙○○之上
      揭領出、存入及匯款互轉行為係屬擅自挪用資金等之不法
      行為。
  (3)、依原告戊○○○主張被告乙○○盜領款項之附件一所示，
      其主張被告乙○○於89年3月14日自773舊帳戶盜領2,331,
      792元，並於同日僅轉存2,401,792元入606新帳戶，且606
      新帳戶自 89年3月15日起至90年12月19日遭被告乙○○陸
      續盜領云云。 惟查原告戊○○○所有606新帳戶於原告戊○○○指訴被告乙○○自 89年3月15日起挪用盜領款項後
      ，原告戊○○○尚於89年3月27日以提款卡提領現金30,00
      0元，此業據原告戊○○○自承在卷（見本院卷(三)第159頁
      ），是原告戊○○○既持有該帳戶之提款卡，自可至銀行
      提款機隨時查詢該帳戶內之款項餘額，以查是否遭盜領或
      是否足以支付購買股票之交割款。 又原告2人主張委託被
      告乙○○代為向銀行領款供原告使用（家計缺錢），始將
      系爭帳戶之存摺交付與被告乙○○保管，被告乙○○並利
      用原告交付其印章代為領款之機會，預先於取款單盜蓋原
      告印章並偽填取款條而盜領款項云云。然查606新帳戶自8
      9年3月15日起至90年12月19日止，該帳戶經以現金提款之
      方式提出現金共計34次，分別係89年3月15日、89年3月28
      日、89年4月17日、89年5月12日、89年5月19日、89年5月
      31日、89年6月14日、89年6月22日、89年6月29日、89年7
      月21日、89年8月21日、89年9月4日、89年9月15日、89年
      9月29日、89年10月9日、89年10月17日、89年10月30日、
      89年11月10日、89年11月18日、89年11月29日、89年12月
      7日、89年12月13日、89年12月15日、90年1月10日、90年
      5月28日、90年7月20日、90年8月23日、90年8月27日、90
      年8月29日、90年9月3日、90年10月22日，其中除90年1月
      10日提領現金20,000元該次，原告戊○○○未將之列入盜
      領外，餘原告戊○○○均認係被告乙○○所盜領； 773舊
      帳戶自原告戊○○○主張被告乙○○盜領之89年2月2日起
      同年3月15日止， 該帳戶經以現金提款之方式提出現金共
      僅3次， 分別係89年3月7日、89年3月10日、89年3月14日
      ，然此3次原告戊○○○均認係遭被告乙○○所盜領， 此
      經核卷附606新帳戶、773舊帳戶查詢客戶歷史查詢表（見
      本院94年度訴更(一)字第6號刑案卷(一)第54頁至第87頁 ）及
      附件一原告戊○○○所提被盜領情形一覽表即明。據此，
      原告戊○○○主張其為委託被告乙○○代為向銀行領款供
      己使用（家計缺錢）， 於89年2月間即將系爭帳戶之存摺
      交付與被告乙○○保管，然其竟於近1年後之90年1月10日
      始委託被告乙○○提領現金，且又持有該帳戶之提款卡，
      可隨時查詢該帳戶內之款項餘額，竟於長達逾1年9個月之
      期間全然不知其帳戶遭盜領等情，顯與一般常情相違，是
      其指訴要難採信。
  (4)、又原告丙○○所有781舊帳戶， 自原告丙○○指訴被告乙○○盜領之89年1月17日至89年12月21日間 （帳戶內有金
      額支出者）， 該帳戶經以現金提款之方式提出現金共僅2
      次，分別係89年2月23日、89年3月14日， 然此2次原告丙○○均認係遭被告乙○○所盜領； 另原告丙○○所有106
      新帳戶於此期間內， 經以現金提款之方式提出現金共僅4
      次，分別係89年7月4日、89年10月6日、89年10月18日、8
      9年11月4日， 然此4次原告丙○○均認係遭被告乙○○所
      盜領，此經核卷附106新帳戶、781舊帳戶查詢客戶歷史查
      詢表 （見本院94年度訴更(一)字第6號刑案卷(一)第93頁；本
      院卷(二)第184頁至第187頁）及附件一原告丙○○所提被盜
      領情形一覽表自明。據此，原告丙○○主張其為委託被告
      乙○○代為向銀行領款供己使用， 於89年1月間即將系爭
      帳戶之存摺交付與被告乙○○保管，然於上述其指訴被告
      乙○○盜領其帳戶內款項長達近1年之期間內， 竟完全未
      委託被告乙○○提領現金供其使用，亦與一般事理有違，
      ，再佐以前揭縱認原告丙○○所主張如附件一之領出、存
      入及匯款互轉行為均為被告乙○○所為，亦係被告乙○○
      在原告丙○○知悉且同意下所為之說明，堪認原告丙○○
      主張被告乙○○有如附件一領出、存入及匯款互轉之挪用
      、盜領款項等不法犯行，應不足採憑。
  (5)、另中國信託商業銀行95年1月16日中信銀集作字第9581322
      0020號函檢送之原告2人帳戶之提款單等件 （見本院94年
      度訴更(一)字第6號刑案卷(三)第1頁至第192頁）， 被告乙○○否認全部之提款單均為其所為， 並辯稱89年8月21日、
      同年10月5日自原告戊○○○606新帳戶各提領60,000元、
      69,157元之提款單並非伊所為； 89年4月25日、89年7月4
      日、89年11月4日、89年12月21日自原告丙○○106新帳戶
      各提領428,095元、60,000元、150,000元、 360,000元之
      提款單並非伊所為， 且提出該提款單6紙附卷（見本院卷
      (三)第81頁至第85頁）為憑， 對此原告2人未能舉證證明該
      等提款單確係被告乙○○所為，然又將之列入被告乙○○
      挪用盜領帳戶款項內，顯屬無據。原告戊○○○雖主張其
      於90年12月6日至91年1月20日出國期間，不可能於90年12
      月19日在提款單上蓋用其印章， 並提出護照1份在卷（見
      本院卷(三)第106頁）為證， 且據此推認其主張遭盜領款項
      之提款單，應係被告乙○○利用其領款之際所擅自盜蓋。
      然依前揭說明，原告戊○○○之指訴，已與常情相違，不
      能採憑， 另原告2人就被告乙○○何以持有其等帳戶存摺
      先稱：被告乙○○以方便整理及掌握股票買賣狀況為由，
      要求原告2人將萬通銀行帳戶交由伊保管云云 （見臺灣臺
      南地方法院檢察署 92年度發查字第3437號卷第1頁刑事告
      訴狀）；後於本件起訴狀稱：原告委託代被告乙○○為向
      銀行領款供原告使用，而將存摺交付其保管云云（見本院
      卷(一)第3頁、第4頁）；原告戊○○○於前揭刑事案件及本
      院審理中復改稱：存摺係於89年2月2日起被告乙○○便強
      制保管不還伊，伊只是拜訪被告乙○○刷簿子，被告乙○○即不還伊，伊一再催討，被告乙○○仍不返還云云（見
      本院卷(三)第32頁）；證人陳蕭碧蓮則陳稱：原告丙○○存
      摺是在89年1月間由伊交給被告乙○○， 被告乙○○即未
      有還伊云云，原告2人對此部分之陳述， 前後已然不一，
      且被告乙○○苟於89年1、2月間即已強制保管原告之存摺
      ，然事涉股票交易資金之進出，按諸常情，被告乙○○若
      強行保管原告存摺拒不歸還，原告勢必對被告乙○○產生
      強烈不信任感，要無可能繼續委任被告乙○○為其等買賣
      股票，且於89年3月7日另開立606、106新帳戶後，再將此
      兩新帳戶之存摺再交付與被告乙○○保管以便代為領取款
      項之理！ 凡此，再再顯示原告2人之指訴，與事理有違，
      應不足採， 且90年12月19日606帳號支出30,000元（交易
      摘要：連動轉），其提款單上蓋用之原告戊○○○之印文
      ，非必然係該日所蓋用，並不能排除原告戊○○○事先在
      該提款單上蓋用之可能性。是尚難以原告戊○○○於此筆
      交易時已出國，即遽認其主張如件一所示時間，被告乙○○確有以現金領出、 存入及以原告2人上開帳戶匯款互轉
      之方式， 將原告2人上開帳戶內之款項挪作客戶墊款及買
      賣股票之用。
  (6)、又原告 2人於本件起訴主張其等為委託被告乙○○代為向
      銀行領款使用，而將存摺交付被告乙○○保管，被告乙○○竟於如件一所示時間， 以現金領出、存入及以原告2人
      上開帳戶匯款互轉之方式， 將原告2人上開帳戶內之款項
      挪作客戶墊款及買賣股票之用。 然經核原告上開606新帳
      、773舊帳戶、106新帳戶、 781舊帳戶之查詢客戶歷史查
      詢表及附件一原告所提被盜領情形一覽表，原告幾已將非
      股票交易之交易項目，即交易摘要為「轉帳」、「現金」
      、「連動轉」之支出及收入交易，列為被告乙○○所挪用
      盜領，而未能明確指出其等委託被告乙○○領款使用之交
      易究為何筆，而未能使其等之指訴與事理相符而可採。綜
      上， 原告2人就其等主張被告乙○○利用職務之便及原告
      對其信任而將存摺交付其保管並將印章委其領款之機會，
      預先於取款單盜蓋原告印章並偽填取款條等背信、詐欺、
      侵占、偽造文書之方法， 以現金領出、存入及以原告2人
      上開帳戶匯款互轉之方式， 將原告2人上開帳戶內之款項
      挪作客戶墊款及買賣股票之用之侵權行為，致原告甲○○○○○○○分別受有2,941,164元、 30,538元之財產損害
      之有利事實，顯未盡舉證之責。從而，原告依前揭侵權行
      為之法律關係請求被告乙○○、富邦證券公司應負侵權行
      為連帶賠償責任，即屬無據，應予駁回。
  ２、原告主張依民法第544條委任、第179條不當得利之法律關
      係請求部分：
  (1)、按受任人因處理委任事務有過失，或因逾越權限之行為所
      生之損害，對於委任人應負賠償之責；無法律上之原因而
      受利益，致他人受損害者，應返還其利益。雖有法律上之
      原因，而其後已不存在者，亦同。民法第544條、第179條
      分別定有明文。又按不當得利返還請求權，以無法律上之
      原因而受利益為其成立要件之一，故主張此項請求權成立
      之原告，應就無法律上之原因而受利益之事實，負舉證責
      任（最高法院77年度台上字第1756號判決意旨參照）。查
      本件原告另主張雖曾委任被告乙○○代為領款，但並無委
      任其代為領取前揭遭挪用盜領之款項，故被告乙○○因逾
      越權限之行為所生之損害，對於原告應負賠償之責，且被
      告乙○○受領此部分挪用盜領之款項，亦無法律上之原因
      ，爰依民法第544條受任人損害賠償責任及第179條不當得
      利之法律關係，請求被告連帶給付原告甲○○○○○○○
      各2,941,164元、30,538元， 自應由原告就其對被告有受
      任人損害賠償請求權及不當得利返還請求權等情，負舉證
      責任。
  (2)、然縱認原告2人所主張如附件一之領出、 存入及匯款互轉
      行為均為被告乙○○所為， 且被告乙○○確受原告2人委
      任代為領款， 亦係被告乙○○在原告2人知悉且同意下所
      為，殊難謂被告乙○○之上揭領出、存入及匯款互轉行為
      係屬擅自挪用資金等之不法行為，已詳如前述，自難認被
      告乙○○有何逾越委任權限之行為，另亦難認被告乙○○
      有何無法律上之原因，而受有前揭原告所主張損害金額之
      情形。此外，原告又未能提出其他事證以證明上揭有利事
      實。從而，原告併本於民法第544條委任、第179條不當得
      利之法律關係，請求被告連帶給付原告甲○○○○○○○
      各2,941,164元、30,538元，亦屬無據，應予駁回。
（二）原告戊○○○主張被告乙○○虛擬買賣股票部分：
  １、原告主張依民法第184條第1項、 第184條第2項及第188條
      侵權行為法律關係請求部分：
  (1)、原告戊○○○主張被告乙○○於92年7月及8月於電話中接
      受原告戊○○○之委託下單，惟實際上並無掛單買賣，以
      此虛擬交易方式欺騙原告戊○○○，致原告戊○○○損失
      獲利3,954,502元等情，主要係以上開2個月其與被告乙○○買賣股票錄音之CD譯文（見本院卷(二)第275頁至第287頁
      ）為據，而此CD譯文雖為被告乙○○、富邦證券公司所不
      爭執，然被告辯稱電話錄音譯文，僅可呈現被告乙○○與
      原告戊○○○間詢價狀態，無法呈現後續下單、成交等情
      形，並不足證被告乙○○有違背任務之等不法侵權行為。
  (2)、經比對上揭CD譯文與原告戊○○○所主張如附件二，其因
      被告乙○○虛擬買賣股票所生之損害之情形，其結果如下
      ：
  、92年7月1日CD譯文「客（下指原告戊○○○）：揚智掛幾
      角、 營（下指被告乙○○）：47.4、客：100張、營：對
      ．．．客：啊賣多少、營：49.9、客：那這樣、營：2塊1
      ．．．」等語，未見原告戊○○○明確指示被告乙○○賣
      「揚智」股票多少張及以多少元賣出，核與附件二所載當
      日賣出100張、49.90元（CD譯文未見賣出張數及價格）成
      交不符。
  、92年7月2日CD譯文「客：有幫我掛華孚嗎？營：75.5、客
      ：那揚智呢？51、客：幫我掛了嗎？群光、營：65.5、客
      ：賣幾塊的、營：63、客：啊、營：67.5（群光）、客：
      賣到76.5的，那賺幾塊，這樣、營：1.5．．． 」等語，
      ，未見原告戊○○○明確指示被告乙○○買賣「揚智」、
      「群光」之股票張數、交易價格與買入「華孚」、「東聯
      」（CD譯文未提及「東聯」股票）之股票張數及交易價格
      ，核與附件二所載當日應交易之情形不符。
  、92年7月3日CD譯文「．．．客：俊華你說華孚還有幾張，
      70張嗎、營：沒有，30張、客：你賣70張了、營：對．．
      ．」等語，未見原告戊○○○明確指示被告乙○○賣「華
      孚」股票多少張及以多少元賣出，似係被告乙○○主動將
      「華孚」股票70張賣出，核與附件二所載當日賣出70張、
      76元（CD譯文未見賣出價格）成交不符。
  、92年7月7日CD譯文「客：俊華，碧蓮說她的揚智你給他賣
      幾塊的、營：50、客：都50的，那我的華孚收多少，賣多
      少、營：80、客：喲，有賣到80的，好啊，好棒，那那個
      新普有開嗎、營：沒有．．．」等語，未見原告戊○○○
      明確指示被告乙○○賣「華孚」股票多少張及以多少元賣
      出，似係被告乙○○主動將「華孚」股票以80元賣出，或
      係被告乙○○向原告戊○○○報「華孚」股票80元而已，
      核與附件二所載當日賣出30張（CD譯文未見張數）、80元
      成交不符。
  、92年7月8日CD譯文「客：有幫我掛揚智厚、營：49.9．．
      ．客：啊那個我問你揚智你不是說49.9買的、營：對呀、
      客：那這麼會賠9角、營：沒有啦，8角，49.5賣掉的、客
      ：你49.5賣掉的、營：對呀．．．」等語，未見原告戊○○○明確指示被告乙○○買賣「揚智」股票多少張及以多
      少元買進、賣出，似係被告乙○○主動買賣「揚智」股票
      ，而原告戊○○○僅係事後查詢而已，核與附件二所載當
      日買賣100張（CD譯文未見張數）、 49.90元買進、49.50
      元賣出不符。
  、92年7月9日CD譯文「客：俊華你有買嗎？ 智冠、營：139
      ．．．客：嗯嗯微星虧1元、營：對，還有亞光209的、客
      ：什麼啊、營：亞光、客：那賣多少呀、 營：212．．．
      客：那揚智呢，揚智有賣嗎？沒吧，還是把它沖掉了、營
      ：對呀、客：哎唷，氣死我，每天都在虧手續費，揚智沖
      幾角的，虧幾角、營：我看看49.8、客：那買49.9嗎、營
      50．．．客：每天都在那條，真可惜，啊東聯沒虧吧、營
      ：差不多、 客：虧多少、營：2.3角而已、客：現在手中
      不就剩亞光和智冠、營：對、客：那買幾張、營：20、50
      、客：亞光買20，智冠呢、營：50．．．客：買212還217
      的、營：212」等語， 未見原告戊○○○明確指示被告乙○○買賣「揚智」、「亞光」股票多少張及以多少元買進
      、賣出，亦未見原告戊○○○明確指示被告乙○○買進「
      智冠」股票多少張及以多少元買進，及指示被告乙○○賣
      出「東聯」股票多少張及以多少元賣出，核與附件二所載
      92年7月9日當日「揚智」、「亞光」、「東聯」、「智冠
      」4支股票應交易之情形不符。
  、92年7月10日CD譯文 「客：銘異買幾元的、營：57、客：
      買57的、營：對」等語，未見原告戊○○○明確指示被告
      乙○○買「銘異」股票多少張及以多少元買進，似係被告
      乙○○主動買「銘異」股票，而原告戊○○○僅係事後查
      詢而已，核與附件二所載當日買20張（CD譯文未見張數）
      、57元買進之應交易情形不符。
  、92年7月11日CD譯文 「客：有幫我掛新普嗎、營：70.5、
      客：70.5．．．客：（新普）掛出去了嗎、營：73、客：
      掛73的，有漲停嗎、營：沒有．．．客：好加在我早上有
      注意新普，賺多少、營： 2塊半、客：買70.5的、營：對
      ．．．客：還有銘異、營：對，銘異賣58的、客：銘異20
      張、營：對．．．客：銘異賺幾塊的，昨天買多少的、營
      ：57、客：昨天買57的，今天收58.5、營：對．．．」等
      語，未見原告戊○○○明確指示被告乙○○賣「銘異」股
      票多少張及以多少元賣出，亦未見原告戊○○○明確指示
      被告乙○○買賣「新普」股多少張及以多少元買進、賣出
      ，核與附件二所載92年7月11日當日「銘異」、「新普」2
      支股票應交易之情形不符。
  、另其餘自92年7月15日起至同年8月29日之CD譯文，均未見
      原告戊○○○明確指示被告乙○○，買賣如附件二所示上
      開期間之股票交易情形，或係「詢問價位」或「要求買進
      或賣出特定之股票」或「僅告知買進或賣出特定股票之價
      位」，或「似被告乙○○主動買賣股票後，原告戊○○○
      事後向其詢問價位、盈虧等交易情形」，與附件二自92年
      7月15日起至同年8月29日所載股票應交易之情形不符。
  (3)、綜上，依CD譯文尚難認原告戊○○○已委託被告乙○○下
      單買賣股票。此外，原告戊○○○又未能舉證證明被告乙○○、富邦證券公司對其有何侵權行為，並致其受有獲利
      損害3,954,502元。 從而，原告戊○○○依前揭侵權行為
      之法律關係請求被告乙○○、富邦證券公司應負侵權行為
      連帶賠償責任，即屬無據，應予駁回。
  ２、原告主張依民法第538條、第544條委任及債務不履行之法
      律關係請求部分：
      本件依原告戊○○○據以為憑之CD譯文，尚難認其已委託
      被告乙○○下單買賣股票，已詳如前述，則原告戊○○○
      所主張如附件二所示股票之買賣，與被告乙○○間自無委
      任及契約關係存在，被告乙○○自毋須負受任人及債務不
      履行之賠償責任，更難認如附件二所示股票之買賣，原告
      戊○○○與被告富邦證券公司間存有委任及契約關係，及
      被告乙○○係被告富邦證券公司之代理人或使用人，而應
      對原告戊○○○負受任人及債務不履行之賠償責任。從而
      ，原告戊○○○併本於民法第538條、第544條委任及債務
      不履行之法律關係，請求被告連帶給付原告戊○○○3,95
      4,502元，亦屬無據，應予駁回。
四、綜上所述，原告依委任、侵權行為、不當得利及債務不履行
    等法律關係， 請求被告應連帶給付原告戊○○○6,895,666
    元，及自起訴狀繕本送達被告翌日起至清償日止按週年利率
    百分之5計算之利息；被告應連帶給付原告丙○○305,383元
    ，及自起訴狀繕本送達被告翌日起至清償日止按週年利率百
    分之5計算之利息，為無理由，應予駁回。
五、本件原告之訴既已駁回，其假執行之聲請即失所附麗，爰併
    予駁回之。 另併依民事訴訟法87條第1項確定訴訟費用額（
    即原告戊○○○部分裁判費69,310元、原告丙○○部分裁判
    費5,840元），如主第2項所示。
六、本件判決結果已臻為明確， 縱認原告2人所主張如附件一之
    領出、存入及匯款互轉行為均為被告乙○○所為，亦係被告
    乙○○在原告2人知悉且同意下所為， 殊難謂被告乙○○之
    上揭領出、存入及匯款互轉行為係屬擅自挪用資金等之不法
    行為，已如前述，自無依原告聲請訊問原告所有上揭帳戶款
    項交易之帳戶所有人，即蔡德造、林量、吳英宗、吳幸治、
    吳文祥、李吳鳳淑、周嘉川、陳周惠花、陳憶玲、机明貴、
    丁三郎等人之必要。此外，兩造其餘攻擊、防禦或舉證方法
    ，經本院審酌後，核與判決結果無影響，爰不逐一論述，附
    此敘明。
七、據上論結，本件原告之訴為無理由，依民事訴訟法第78條、
    第87條第1項，判決如主文。
中    華    民    國    97    年    3    月     31    日
                        民事第二庭    法  官  陳金虎
以上為正本係照原本作成。
如對本判決上訴，須於判決送達後20日內向本院提出上訴狀（須
附繕本）。
中    華    民    國    97    年    4    月      3    日
                                      書記官  朱小萍


司法院資訊處製作；財團法人民間司法改革基金會備份。
